【裁判字號】    89,重訴,524
【裁判日期】    890825
【裁判案由】    清償借款
【裁判全文】
臺灣臺中地方法院民事判決  八十九年度重訴字第五二四號
    原      告  第一商業銀行股份有限公司北台中分行
    法定代理人  甲○○
    訴訟代理人  丁○○
    被      告  丙○○
                乙○○
右當事人間請求給付借款事件，本院判決如左：
    主    文
被告應連帶給付原告新台幣壹仟玖佰萬元，及自民國八十七年十一月一日起至清償日止，按
年息百分之八、六七計算之利息，並自民國八十七年十二月二日起至清償日止，其逾期在六
個月以內者，按上開利率百分之十，其逾期六個月以上者，按上開利率百分之二十計算之違
約金。
訴訟費用由被告連帶負擔。
原告假執行之聲請駁回。
    事    實
甲、原告方面：
  一、聲明：（一）如主文第一、二項示，（二）請准原告提供有價證券為擔保宣告假執行
      。
  二、謝雪如於八十七年九月十五日邀被告丙○○、林鍚男二人為連帶保證人，向原告借用
      新台幣（下同）壹仟玖佰萬元，約定利息按年息百分之八、六七計算，未按月付息或
      到期不履行時，除按上開利率計付遲延利息外，逾期清償在六個月以內者，按上開利
      率百分之十，超過六個月者，按上開利率百分之二十計付違約金，清償期為民國八十
      七年十二月十五日。詎謝雪如僅繳利息至八十七年十月三十一日，屢向謝雪如及被告
      催討，均置之不理，本利迄未清償，為此提起本件訴訟。
  三、證據：提出借據一份及約定書二份，印鑑卡二份為證。
乙、被告乙○○方面：
  一、聲明：駁回原告之訴。
  二、陳述：本件被告乙○○僅在連帶保證約定書及印鑑卡上簽名蓋章，其目的於八十七年
      四月二十九日為順大裕公司保證而已，並無為本件謝雪如為保證，伊不認識謝雪如，
      雖然前揭印鑑卡上載明「茲將本人使用於各種票豦、借據及一切憑證之印鑑蓋於背面
      ，並留存為據，同時聲明凡各種票據、借據及一切憑證上之印文與本留存印鑑相符，
      即生效力」之條款，惟該條款顯然違反民法第二百四十七條之一第一款免除或減輕預
      定契約條款之當事人責任，及第二款之加重他方當人責件之規定，應屬無效，故本件
      之借據上之印文雖係被告乙○○前述印鑑卡上之印文，惟非被告乙○○所蓋，且其上
      簽名非被告乙○○所簽，亦未經對保程序，被告乙○○並未同意為該借款之連帶保證
      人，不必負保證人責任。
丙、被告丙○○未於言詞辯期日到場，亦未提出書狀作何聲明或陳述。
    理    由
一、本件被告丙○○未於言詞辯論期日到場，核無民事訴訟法第三百八十六條各款所列情形
    ，爰依原告之聲請，由其一造辯論而為判決。
二、本件原告主張之事實，已據其提出借據一份及約定書二份，印鑑卡二份為證，被告丙○
    ○已於相當時期受合法通知，而於言詞辯論期日不到場，亦未提出準備書狀爭執，依法
    視定自認，自堪信原告就被告丙○○部分之主張為真實。
三、另被告乙○○雖辯稱：其僅在連帶保證約定書及印鑑卡上簽名蓋章，其目的係於八十七
    年四月二十九日為順大裕公司保證而已，並無為本件謝雪如為保證，其不認識謝雪如，
    雖然前揭印鑑卡上載明「茲將本人使用於各種票豦、借據及一切憑證之印鑑蓋於背面，
    並留存為據，同時聲明凡各種票據、借據及一切憑證上之印文與本留存印鑑相符，即生
    效力」之條款，惟該條款顯然違反民法第二百四十七條之一第一款免除或減輕預定契約
    條款之當事人責任，及第二款之加重他方當人責件之規定，應屬無效，故本件之借據上
    之印文雖係其前述印鑑卡上之印文，惟非其所蓋，且其上簽名非其所簽，亦未經對保程
    序，其並未同意為該借款之連帶保證人，不必負保證人責任等語。
四、按民法第二百四十七條之一規定，依照當事人一方預定用於同類契約之條款而訂定之契
    約，為左列各款之約定者，按其情形顯失公平者，該部分之約定無效，一、免除或減輕
    預定契約條款之當事人責任者。二、加重他方當事人之責任者。此指因訂立該契約致當
    事人一方得免除或減輕當人責任，或加重當人之責任，且顯失公平者而言，所謂顯失公
    平者，係指依契約本質所生之主要權利義務，或按法律規定加以綜合判斷而顯有失公平
    之情形；又當事人主張有利於己之事實，就其事實有舉證之責任。又私文書經本人簽名
    、蓋章或按指印者，推定為真正。民事訴訟法第二百七十七條及第三百五十八條定有明
    文。上訴人據以請求之協議書上所蓋被上訴人之印章，係屬真正，為被上訴人所不爭執
    。被上訴人雖辯稱：其印章被盜蓋云云。惟未據舉證以實其說，依上開說明，即應推定
    該協議書為真正。
    最高法院八十三年度台上字第一三八二號判決參照。本件二造所訂立之契約，固係前揭
    條文所稱之依照當事人一方預定用於同類契約之條款而訂定之契約，其目的係節省雙方
    當事人間因親自前往簽約之勞頓，而為一般銀行設定最高限額抵押權後之借貸及保證所
    慣行，印鑑之所有人可以再蓋印章作為其是否再負責任之依據，一般銀行亦依印鑑為識
    別，故該印鑑章之所有人仍可依據其自由意志決定是否蓋章而負擔責任，依其情形並無
    顯失公平，故本件前述印鑑卡之約定內容，仍為有效；又印章原則上應為自己所使用，
    本件借據上連帶保證人欄簽章處之印文，被告乙○○已自認為其所有，其雖辯稱非其所
    蓋，且本意僅係為第三人順大裕公司借款之保證人，並非做本件借款之連帶保證人等語
    ，惟其無法舉證證明係被用，依前揭說明，自可推定該借據為真正，亦可認定其有為
    本件之連帶保證人之意思，被告乙○○所辯尚無可採，被告乙○○自應依該借據內容負
    責，此外尚有原告提出前揭之借據一份、約定書及印鑑上各一份附可證，原告主張被告
    乙○○應負擔本件之連帶保證人責任之事實自可認為真實。
五、從而原告依連帶保證契約請求被告連帶給付如主文所示之借款、利息及違約金，為有理
    由，應予准許。
六、原告雖陳明願供擔保，請求宣告假執行，惟查其僅聲明提供有價證券，未表明何種有價
    證券供本院審查價值是否相當，其聲請尚難予以准許，應予駁回。
七、因本案事證已臻明確，兩造其餘主張陳述及所提之證據，均毋庸再予審酌，附此敘明。
八、據上論結，原告之訴為有理由，依民事訴訟法第三百八十五條第一項前段、第八十五條
    第二項，判決如主文。
中        華        民        國   八十九   年      八       月    二十五     日
                                        臺灣臺中地方法院民事第三庭
~B法      官  林清鈞
右為正本係照原本作成。
如對本判決上訴，須於判決送達後二十日內，向本院提出上訴狀，同時表明上訴理由；如已
於本判決宣示後送達前提起上訴者，應於判決送達後十日內補具上訴理由（上訴僅得以判決
適用法規顯有錯誤為理由，並按他造當事人之人數附繕本）。
中        華        民        國   八十九   年      八       月    二十八     日
~B法院書記官


司法院資訊處製作；財團法人民間司法改革基金會備份。
